臺灣臺南地方法院刑事判決　　　　　　94年度交簡上字第73號
上　訴　人　臺灣臺南地方法院檢察署檢察官
被　　　告　甲○○
上列上訴人因被告過失傷害案件，不服本院94年度交簡字第714
號中華民國94年5月16日第一審判決（聲請案號：94年度偵字第
589號、675號），提起上訴，本院判決如下：
    主  文
原判決撤銷。
甲○○從事業務之人，因業務上之過失傷害人，處有期徒刑參月
，如易科罰金，以佰元折算壹日。
    事  實
一、甲○○係禾滿園藝有限公司負責人，平日以承包政府綠化工
    程並駕駛該公司灑水車灑水為業，係從事業務之人。甲○○
    於民國九十三年七月十四日上午七時五分許，駕駛車號
    HK-0941號自用小貨車，沿臺南縣善化鎮○○路○○道自南
    往北方向行駛，途經中正路三三九號前時，擬左轉至對面加
    油站加油。甲○○本應注意汽車在劃有分向限制線之雙向車
    道行駛時，不得駛入來車之車道內，而依當時情形並非不能
    注意，竟疏於注意，違規橫越雙黃線左轉，而與沿對向車道
    直行，由丙○○所騎乘車號MUN-657號重型機車發生擦撞，
    致丙○○受有右腿股骨髁開放性骨折、右髖骨開放性骨折、
    右手第三、四、五掌骨開放性骨折、右手第五指指骨折之傷
    害。
二、案經丙○○訴由臺南縣警察局善化分局報告臺灣臺南地方法
    院檢察署檢察官偵查起訴。
    理  由
一、訊據被告甲○○於警詢、偵訊及本院審理時，對於右揭時地
    ，與告訴人丙○○所騎乘機車發生擦撞，告訴人並因此受傷
    等情均坦承不諱，核與告訴人所指訴之被害情節相符；此外
    另有道路交通事故調查報告表、道路交通事故照片二十二幀
    、財團法人奇美醫院診斷證明書等附卷可稽。被告自白駕車
    肇事致告訴人受傷等情，乃為事實。
二、次按汽車在劃有分向限制線之雙向二車道行駛時，不得駛入
    來車車道內，道路交通安全規則第九十七條第二款定有明文
    ，被告係以駕駛汽車從事業務之人，對於該規定本應有所注
    意。另查本件事故發生時，天候為晴，有日間自然光線；肇
    事地點則為雙線道，柏油路面，乾燥無缺陷，亦無障礙物，
    駕駛人視線良好，有上述道路交通事故調查報告表在卷可憑
    ，則依當時客觀情事，亦無不能注意之情形。詎被告疏未注
    意，貿然跨越分向限制線而駛入來車車道，致與告訴人騎乘
    之機車發生擦撞，被告對於本件事故之發生顯有過失。又告
    訴人因本事故而受有右腿股骨髁開放性骨折、右髖骨開放性
    骨折、右手第三、四、五掌骨開放性骨折、右手第五指指骨
    骨折等傷害，與被告上開過失駕駛行為亦有相當因果關係。
    本件事證已臻明確，被告犯行可以認定。
二、核被告所為，係犯刑法第二百八十四條第二項前段之業務過
    失傷害罪。原審認本件事證明確，且被告於犯罪未經發覺前
    ，向前往醫院處理之員警自承係肇事駕駛人，主動自首而接
    受裁判，而依刑事訴訟法第四百四十九條第一項、第四百五
    十四條第二項，刑法第二百八十四條第二項前段、第四十一
    條第一項前段，罰金罰鍰提高標準條例第一條前段、第二條
    之規定，對被告論罪科刑，固非無見。然檢察官以「原審量
    處被告最低刑度顯屬不當，另被告並不符合刑法自首之要件
    ，原審用法違誤」等情，提起本件上訴。經查：證人即處理
    本件交通事故之員警乙○○對於查獲經過，乃證稱：「到（
    事故現）場時，只有（告訴人之）機車在現場，當事人未在
    場。我們測量現場後，有聽聞當事人送醫院，查訪間，不知
    何人給我們被上訴人的行動電話，於是我們前往奇美醫院。
    我們到達時，告訴人正在治療，我打電話給被告，他稱人在
    往醫院途中。」、「（你如何知道被告的名字）應該是現場
    拿電話號碼給我的人說的。」（本院言詞辯論筆錄第四、五
    頁），經核與被告所述「（當時有無將手機﹙號碼﹚留給現
    場的人？）沒有。是現場有認識我的人，且知道我的行動電
    話號碼，他本來要幫我叫救護車，我說不必，我自己打，我
    撥打兩通（電話），結果告訴人的父親先來。」、「（你離
    開時，有無交代將你的資料向到場警員報告？）沒有。他只
    說要幫我叫救護車，我說不用，我自己打了。」、「（與警
    員通話時，你有無表明你是肇事駕駛？）有。他有問我是否
    發生車禍，我說對。」等語相符（本院言詞辯論筆錄第十、
    十一頁）。對照上開證人乙○○證詞與被告自白，證人乙○○乃於接獲交通事故發生之通知後，先至現場進行測繪、查
    訪，在場目擊事故經過並認識被告之人於此時向乙○○告知
    肇事者姓名及電話，則證人乙○○至此已經發覺被告之犯罪
    事實，嗣證人乙○○在奇美醫院與被告聯繫時，被告自陳係
    肇事者，已非在其犯罪未發覺前自首，與刑法第六十二條前
    段之規定自屬有間，原審認被告於證人乙○○與伊電話聯繫
    時自首，而依刑法第六十二條前段之規定，減輕其刑，容有
    未洽，檢察官執此指摘原審判決有所違誤，自有理由，應由
    本院予以撤銷改判。爰審酌被告因業務駕駛汽車，過失違規
    駛入來車車道，致與無過失之告訴人機車擦撞，告訴人因此
    受有前揭傷害及其受傷程度；以及被告犯罪後雖坦承犯行，
    惟尚未與告訴人達成民事上和解或調解等一切情狀，量處如
    主文第二項所示之刑，併諭知如易科罰金之折算標準，以示
    警惕。
據上論斷，應依刑事訴訟法第四百五十五條之一第一項、第三項
、第三百六十九條第一項前段、第三百六十四條、第二百九十九
條第一項前段，刑法第二百八十四條第二項前段、第四十一條第
一項前段，罰金罰鍰提高標準條例第一條前段、第二條，判決如
主文。
本案經檢察官丁○○到庭執行職務。
中　　華　　民　　國　　94　　年　　11　　月　　17　　日
　　　　　　　　　刑事第四庭  審判長法　官　宋明中
                                    法  官  陳欽賢
                                    法  官  吳坤芳
以上正本證明與原本無異。
本判決不得上訴。
　　　　　　　　    　　　　　　　　書記官　陳怡吟
中　　華　　民　　國　　94　　年　　11　　月　　17　　日
附錄本件論罪科刑條文
中華民國刑法第284條
(過失傷害罪)
因過失傷害人者，處 6 月以下有期徒刑、拘役或 500 元以下罰
金，致重傷者，處1年以下有期徒刑、拘役或500元以下罰金。
從事業務之人，因業務上之過失傷害人者，處 1 年以下有期徒刑
、拘役或1 千元以下罰金，致重傷者，處 3 年以下有期徒刑、
拘役或2千元以下罰金。
